臺灣花蓮地方法院刑事判決　　　　　　　100年度訴字第209號
公　訴　人　臺灣花蓮地方法院檢察署檢察官
被　　　告　李明遠
選任辯護人　阮慶文律師（法律扶助基金會指派）
上列被告因違反槍砲彈藥刀械管制條例案件，經檢察官提起公訴
（100年度偵字第1462、2101號），本院判決如下：
    主  文
李明遠非法持有空氣槍，處有期徒刑壹年捌月，併科罰金新臺幣
拾萬元，罰金如易服勞役，以新臺幣壹仟元折算壹日。緩刑肆年
，並應向公庫支付新臺幣貳拾伍萬元，及應依執行檢察官之命令
，向指定之政府機關、政府機構、行政法人、社區或其他符合公
益目的之機構或團體提供壹佰肆拾小時之義務勞務。緩刑期間付
保護管束。扣案空氣槍壹枝（槍枝管制編號：0000000000號）、
12G鋼瓶貳瓶、鋼珠壹瓶均沒收。
    事  實
一、李明遠明知空氣槍為槍砲彈藥刀械管制條例所列管之物品，
    非經中央主管機關許可不得無故持有，竟未經許可基於持有
    空氣槍之犯意，於民國99年 3月間間某日，自電腦網路上向
    姓名、年籍不詳之人購買以小型高壓氣體鋼瓶內氣體為發射
    動力具有殺傷力之中國製 LQB78型空氣高壓瓦斯長槍（槍枝
    管制編號0000000000） 1枝，置放於花蓮縣吉安鄉○○○街
    176號住處，而未經許可持有上開槍枝。嗣於100年3月8日20
    時許，為台中市政府警察局員警持本院核發之搜索票前往上
    址執行搜索，扣得上開 LQB78型空氣高壓瓦斯長槍（槍枝管
    制編號0000000000）1枝及M700型高壓瓦斯長槍1枝（未具殺
    傷力）、12G鋼瓶2瓶、鋼珠1瓶、喇叭彈1盒等物而查獲。
二、案經花蓮縣警察局花蓮分局報告臺灣花蓮地方法院檢察署檢
    察官偵查起訴。
    理  由
一、證據能力：
  (一)按被告之自白，非出於強暴、脅迫、利誘、詐欺、疲勞訊問
    、違法羈押或其他不正之方法，且與事實相符者，得為證據
    ，刑事訴訟法第156條第1項定有明文。本案被告李明遠於偵
    查中關於其所犯上開恐嚇及非法持有改造手槍之自白，均未
    抗辯具有非任意性之情形，本院亦查無明顯事證有上述不正
    訊（詢）問之情，應認其自白具有任意性，而有證據能力。
  (二)次按「被告以外之人於審判外之言詞或書面陳述，除法律有
    規定者外，不得作為證據，刑事訴訟法第159條第1項固定有
    明文。然鑑定之經過及其結果，應命鑑定人以言詞或書面報
    告，同法第206條第1項亦規定甚明，是鑑定人以「書面」為
    鑑定報告提出於法院，依刑事訴訟法第159條第1項立法理由
    及同法第206條第1項規定，即具有證據能力。又檢察官對於
    偵查中之案件，認為須實施鑑定者，固應就具體個案，選任
    鑑定人或囑託鑑定機關（團體）為之；但實務上，對於司法
    警察機關調查中之案件，如有量大或急迫之情形，為因應現
    實需求，檢察官針對該類案件之性質（例如對於查扣之槍砲
    彈藥必須檢驗有無殺傷力），認為當然有鑑定之必要者，基
    於檢察一體原則，由該管檢察長對於轄區內之案件，以事前
    概括選任鑑定人或囑託鑑定機關（團體）之方式，俾便轄區
    內之司法警察官、司法警察對於調查中之此類案件，得即時
    送請事前已選任之鑑定人或囑託之鑑定機關（團體）實施鑑
    定，該鑑定人或鑑定機關（團體）亦應視同受承辦檢察官所
    選任或囑託而執行鑑定業務，其等出具之書面鑑定報告應屬
    刑事訴訟法第 206條所定之傳聞例外，當具有證據能力。」
    （最高法院99年度台上字第4212號判決參照）。查本件所引
    用內政部警政署刑事警察局之槍彈鑑定書，係經由查獲之警
    察機關依上開規定送請刑事警察局實施鑑定，且檢察官、辯
    護人及被告於本院行準備程序及審理時均表示同意鑑定書作
    為本案證據，依上揭說明及刑事訴訟法第159條之 5第2項規
    定，應有證據能力。
  (三)復按被告以外之人於審判外之陳述，經當事人於審判程序同
    意作為證據，法院審酌該言詞陳述或書面陳述作成時之情況
    ，認為適當者，亦得為證據。當事人、代理人或辯護人於法
    院調查證據時，知有第159條第1項不得為證據之情形，而未
    於言詞辯論終結前聲明異議者，視為有前項之同意，刑事訴
    訟法第159條之5定有明文。查被告及其辯護人對卷附文書證
    據均表示同意作為證據，且迄於本案言詞辯論終結前亦未聲
    明異議，本院審酌其等之陳述並無證明力明顯過低之瑕疵，
    參諸上開規定，本件所引用之文書證據均具有證據能力。
二、認定犯罪事實之證據及理由：
  (一)上揭犯罪事實，業據被告李明遠於警詢、偵查中及本院審理
    時坦承不諱，並有花蓮縣警察局氣體動力式槍枝（空氣槍）
    動能初篩報告表、台中市政府警察局搜索扣押筆錄、扣押物
    品目錄表、查獲現場暨空氣槍照片及空氣槍測試照片 6張等
    附卷可稽（見100年度偵字第1462號卷15-37頁），復有前揭
    LQB78型空氣高壓瓦斯長槍（槍枝管制編號： 0000000000號
    ）1枝及鋼瓶、鋼珠等物扣案可資佐證。
  (二)又上開扣案之中國製 LQB78型空氣高壓瓦斯長槍（槍枝管制
    編號：0000000000號） 1枝經送請內政部警政署刑事警察局
    鑑定結果「一、送鑑空氣槍1枝（槍枝管制編號：000000000
    0號），認係口徑 5.5mm空氣槍，為中國製LQB78型，槍號為
    00000000，以小型高壓氣體鋼瓶內之氣體為發射動力，經操
    作檢視，槍管彎曲，惟不影響槍枝發射功能，經以鉛彈測試
    3次，其中鉛彈（直徑5.5mm、重量1.2g）最大發射速度為17
    9公尺/秒，計算其動能為19焦耳，換算其單位面積動能為79
    焦耳/平方公分。…。」，有該局100年3月24日刑鑑字第100
    0035743號鑑定書附卷可憑（見100年度偵字第1462號卷第47
    -48 頁），再依上開鑑定書所提供認定殺傷力之相關數據「
    一、殺傷力定義：依據司法院秘書長81.6.11.秘台廳(二)字第
    06985 號函釋示：殺傷力的標準為在最具威力的適當距離，
    以彈丸可穿入人體皮肉層之動能為基準。二、殺傷力之相關
    數據：(一)依日本科學警察之研究結果，彈丸單位面積動能達
    20焦耳 /平方公分，則足以穿入人體皮肉層。(二)本局對活豬
    作射擊測試結果，彈丸單位面積動能達24焦耳 /平方公分，
    則足以穿入豬隻皮肉層。(三)美國軍醫總署定義：彈丸撞擊功
    能達58呎磅（約78.6焦耳），則足以使人喪失戰鬥能力」等
    語，本件扣案中國製LQB78型、槍號00000000之空氣槍1枝（
    槍枝管制編號：0000000000號）經鑑定單位試射結果（單位
    面積動能為79焦耳 /平方公分），其單位面積動能已超過上
    開殺傷力相關數據(一)、(二)所示之單位面積動能甚多，已符合
    司法院上開函示之殺傷力標準，自應認具有殺傷力。至其雖
    並不符合美國軍醫總署之定義，惟該署之標準係「足以使人
    喪失戰鬥能力」，與「在最具威力的適當距離，以彈丸可穿
    入人體皮肉層之動能」之標準不盡相同，無礙於本院對扣案
    之空氣槍具殺傷力之認定。是被告所持有之中國製 LQB78型
    、槍號00000000之空氣槍 1枝（槍枝管制編號：0000000000
    號）屬槍砲彈藥刀械管制條例第 4條第1項第1款所稱之可發
    射金屬具有殺傷力之空氣槍。
  (三)綜上所述，被告持有具殺傷力之空氣槍（中國製， LQB78型
    、槍號：00000000，槍枝管制編號：0000000000號）之事證
    明確，犯行洵堪認定，應依法論科。
三、論罪科刑：
  (一)被告非法持有具有殺傷力之空氣槍，核其所為，係犯槍砲彈
    藥刀械管制條例第8條第4項之未經許可持有空氣槍罪。被告
    自99年3月間起至100年3月8日經扣押查獲為止，持有上開空
    氣槍之行為，為繼續犯，應論以單一之持有行為。又持有槍
    砲為長時間之繼續，乃行為之繼續而非狀態之繼續，故如未
    受允准，持有槍彈而無正當理由之行為持續長時間，於終止
    持有前，均在其犯罪行為實施中，其間法律縱有變更，其行
    為既繼續實施至新法施行以後，即與犯罪後法律有變更之情
    形不同，不生新舊法比較適用之問題（最高法院75年度臺上
    字第3370號判決要旨參照）。查槍砲彈藥刀械管制條例於99
    年12月21日經立法院依司法院大法官會議釋字第 669號解釋
    意旨修正通過，增訂第 8條第6項之規定，並於100年1月5日
    經總統以華總一字第09900358611號令公布，於100年1月7日
    施行。被告雖自99年 3月間起持有扣案空氣槍，惟被告持有
    之行為既持續至100年 3月8日止，自應適用修正後槍砲彈藥
    刀械管制條例之規定，並無比較新舊法之問題，併予敘明。
  (二)被告未經許可自99年 3月間起持有該列管之空氣槍，被告雖
    辯稱持有空氣玩具槍純為供觀賞用云云，惟被告經營安排遊
    客戶外體驗生活的旅遊公司，且扣案物品有鋼瓶、鋼珠、喇
    叭彈等物，顯見被告並非單純供觀賞之用，被告所辯委無可
    採。審酌被告持有具殺傷力之槍枝，對社會治安潛藏一定之
    危害，本應嚴其刑責，所辯純供觀賞之用雖無可採，惟亦無
    證據證明曾使用該槍枝另犯他案，且空氣槍危害程度較其他
    槍枝輕微，依其犯罪情狀觀之尚非重大，爰依槍砲彈藥刀械
    管制條例第8條第6項規定減輕其刑。爰審酌被告持有槍枝具
    有顯在之危險性，暨其犯罪動機、手段、目的，並無前科之
    素行、生活狀況、智識程度、犯罪後坦承犯行等一切情狀，
    量處如主文所示之刑，並就併科罰金部分，依刑法第42條第
    3 項之規定諭知易服勞役之折算標準。
  (三)又被告未曾受有期徒刑以上刑之宣告，有卷附臺灣高等法院
    被告前案紀錄表可按，本院認其經此偵、審程序之教訓，當
    知所警惕，而無再犯之虞，並認前開對其宣告之刑，以暫不
    執行為適當，爰併諭知緩刑 4年，並依刑法第74條第2項第4
    款、第 5款規定，命被告向公庫支付新台幣25萬元，及應依
    執行檢察官之命令，向指定之政府機關、政府機構、行政法
    人、社區或其他符合公益目的之機構或團體提供 140小時之
    義務勞務。又為使被告得以記取教訓，建立正確之法律觀念
    ，並由國家機關適時提供予必要之輔導及督促，併依刑法第
    93條第1項第2款之規定宣告緩刑期內付保護管束，俾由執行
    機關能予適當督促，並發揮附條件緩刑制度之立意，以期符
    合本件緩刑目的。
  (四)沒收部分：
    1.扣案具殺傷力之空氣槍1枝（中國製，LQB78型、槍號：00
      000000，槍枝管制編號：0000000000號），為違禁物，而
      該槍枝經鑑定係以小型高壓鋼瓶內氣體作為發射動力，有
      上開鑑驗結果附卷可稽，是扣案之12G鋼瓶2瓶，顯係配合
      該空氣槍而作用，並非單獨使用，屬該空氣長槍之配件，
      均應依刑法第38條第1項第1款規定宣告沒收。另扣案之鋼
      珠 1瓶，可供上開空氣槍發射使用，屬被告所有供犯罪所
      用之物，爰依刑法第38條第1項第2款規定宣告沒收。
    2.至台中市政府警察局扣押目錄表所載扣案之M700型高壓瓦
      斯長槍 1枝（槍枝管制編號：0000000000）經以金屬彈丸
      測試 3次，其中彈丸（直徑6.0mm、重量0.88g）最大發射
      速度為 112公尺/秒，計算其動能為5.5焦耳，換算其單位
      面積動能為19焦耳 /平方公分，未符合上開殺傷力標準，
      應認未具殺傷力，非屬違禁物；另扣案喇叭彈 1盒，亦非
      為違禁物，且不能證明係被告持有上揭空氣槍之犯罪所用
      之物，爰均不為沒收，併予敘明。
據上論斷，應依刑事訴訟法第299 條第1 項前段，槍砲彈藥刀械
管制條例第8條第4項、第6項，刑法第11條前段、第42條第3項前
段、第74條第 1項第1款、第2項第4款、第5款、第93條第1項第2
款、第38條第1項第1款、第2款，判決如主文。
本案經檢察官簡淑如到庭執行職務。
中    華    民    國   100    年    9     月    6     日
                  刑事第二庭  審判長  法  官  張宏節
                                      法  官  林季緯
                                      法  官  蔡寶樺
以上正本證明與原本無異。
如不服本判決應於收受送達後10日內向本院提出上訴書狀，並應
敘述具體理由。其未敘述上訴理由者，應於上訴期間屆滿後20日
內向本院補提理由書(均須按他造當事人之人數附繕本)「切勿逕
送上級法院」。
中    華    民    國   100    年    9     月    7     日
                                      書記官
附錄本判決論罪之法律條文：
槍砲彈藥刀械管制條例第8條
未經許可，製造、販賣或運輸鋼筆槍、瓦斯槍、麻醉槍、獵槍、
空氣槍或第 4 條第 1 項第 1 款所定其他可發射金屬或子彈具
有殺傷力之各式槍砲者，處無期徒刑或 5 年以上有期徒刑，併
科新臺幣 1 千萬元以下罰金。
未經許可，轉讓、出租或出借前項所列槍枝者，處 5 年以上有
期徒刑，併科新臺幣 1 千萬元以下罰金。
意圖供自己或他人犯罪之用，而犯前二項之罪者，處無期徒刑或
7 年以上有期徒刑，併科新臺幣 1 千萬元以下罰金。
未經許可，持有、寄藏或意圖販賣而陳列第 1 項所列槍枝者，
處 3 年以上 10 年以下有期徒刑，併科新臺幣 7 百萬元以下罰
金。
第 1 項至第 3 項之未遂犯罰之。
犯第 1 項、第 2 項或第 4 項有關空氣槍之罪，其情節輕微者
，得減輕其刑。